【裁判字號】    91,簡上,213
【裁判日期】    920227
【裁判案由】    清償借款
【裁判全文】
臺灣臺北地方法院民事判決  九十一年度簡上字第二一三號
    上  訴  人  復華商業銀行股份有限公司（原名亞太商業銀行股份有限公司）
    法定代理人  丙○○
    訴訟代理人  乙○○
                甲○○
    被  上訴人  丁○○
右當事人間請求清償借款事件，上訴人對於中華民國九十年十二月十七日本院台北簡
易庭九十年度北簡字第一八八六二號第一審判決提起上訴，本院判決如左：
    主  文
上訴駁回。
第二審訴訟費用由上訴人負擔。
    事      實
甲、上訴人方面：
一、聲明：
（一）原判決廢棄。
（二）被上訴人應連帶清償如附表所示之本金、利息及違約金。
二、陳述：除與原審判決書所載相同者，茲予引用外，補稱：原審未斟酌被上訴人所
    提出異議狀繕本上親筆簽名，即駁回上訴人之訴，自有不當。又借款人與被上訴
    人間係親屬關係，借款人邀其親友作保，自合乎常情，另兩造間關於本件消費借
    貸係初次往來，依經驗法則而論，若無對保行為，上訴人自無法知悉被上訴人之
    姓名、取得被上訴人之印文及身分相關資料，從而可證被上訴人確為系爭借款之
    連帶保證人，並親筆簽名於借據。
三、證據：除援用原審之立證方法外，並聲請鑑定筆跡。
乙、被上訴人方面：
一、聲明：駁回上訴。
二、陳述：援用原審判決書所載。
三、證據：援用原審之立證方法。
    理      由
一、查上訴人提起上訴後，更名為復華商業銀行股份有限公司，法定代理人變更為丙
    ○○，並依法聲明承受訴訟，經核無不合，應予准許。又上訴人於九十一年四月
    十八日更正其訴之聲明第二項為：「被上訴人應與訴外人楊逸立連帶給付如附表
    所示之本金、利息及違約金。」，然訴外人楊逸立非本件之當事人，上訴人所為
    更正並無理由，本院認仍以其原有訴之聲明為準。
二、上訴人起訴主張：訴外人楊逸立於民國八十八年四月一日邀同被上訴人為連帶保
    證人向上訴人借用新台幣（下同）三十萬元，並訂立借據二紙，惟訴外人楊逸立
    並未依約償還借款，迄今尚積欠如附表所示之本金、利息及違約金未給付，爰依
    據消費借貸及連帶保證關係，請求判命被上訴人應給付上訴人如訴之聲明所示金
    額。被上訴人則以：其並未在借據上連帶保證人欄簽名蓋章，上訴人員工亦未曾
    對保等語，資為抗辯。（原審判決上訴人敗訴，上訴人全部提起上訴）
三、按當事人主張有利於己之事實者，就其事實有舉證責任；私文書應由舉證人證其
    真正，民事訴訟法第二百七十七條前段、第三百五十七條前段定有明文。經查：
（一）被上訴人既否認放款借據上簽名、印文之真正，上訴人就此即須負舉證之責。
      惟經本院將上訴人所主張被上訴人親筆簽名之放款借據，併同九十一年九月十
      六日被上訴人當庭書寫姓名二十次、本件同意由受命法官調查證據同意書、彰
      化商業銀行開戶申請書、印鑑卡等原本送請憲兵學校鑑定被上訴人「丁○○」
      之筆跡是否相符，其結果認：上訴人所提出之放款借據上簽名字跡字體方正適
      中，結構平庸，運筆略顯遲緩，收筆較不明顯；而其餘簽名字跡字體碩大略呈
      長方，結構潦草且鬆散，運筆迅速致有筆劃漏寫之情形，及部分特殊連筆之寫
      法，故放款借據上之簽名筆跡與其餘之簽名筆跡間，書寫之個性、慣性、筆劃
      關連及組織方式均不同，有憲兵學校九十二年一月二日（九二）堅研字第○○
      一七號函附卷可證，已難認放款借據上被上訴人之簽名為真，另上訴人復未能
      舉證證明印文之真正，從而，上訴人主張放款借據上被上訴人印文、簽名確為
      真實，實難令人憑信。
（二）證人即對保人江岳晟雖證稱：對保時一定要按照程序，並會核對身分證，必須
      由本人親自簽名蓋章，不能由他人代為等語（見本院九十一年四月十八日準備
      程序筆錄），然關於本件對保時證明被對保人身分之相關文件資料（包含被對
      保人之身分證影本），上訴人迄今皆無法提出，且對於對保人是否即為被上訴
      人，證人亦證述因時日久遠已無法確定等語（見本院九十一年六月十日準備程
      序筆錄），參以對保縱有不確實之情形，對保人為免擔負責任，依常理亦不會
      據實告知等情，則縱使證人就系爭借款確有進行對保程序，然對保之連帶保證
      人，是否即為本件被上訴人，亦無從認定。
（三）又親屬間相互作保，固尚不違常情，但非謂上訴人與系爭借款之借款人為兄弟
      關係，即可推認上訴人有為連帶保證人之意。此外，上訴人復未能舉證證明被
      上訴人就系爭借款確已親自簽名用印於借據上而有為連帶保證人之意，其主張
      被上訴人應負連帶保證人之責，自屬無據。
三、從而，上訴人請求被上訴人應給付如附表所示之本金、利息及違約金，不應准許
    ，原審為上訴人敗訴之判決，於法無不合，上訴意旨指摘原判決不當，求予廢棄
    改判，為無理由，應予駁回其上訴。
四、據上論結，本件上訴為無理由，依民事訴訟法第四百三十六條之一第三項、第四
    百四十九條第一項、第七十八條，判決如主文。
中      華      民      國    九十二    年      二      月     二十七   日
                                        民事第二庭審判長法  官  丁蓓蓓
                                                        法  官  吳燁山
                                                        法  官  劉素如
右為正本係照原本作成
本判決不得上訴
中      華      民      國    九十二    年      二      月     二十七   日
                                                        法院書記官  劉芳菊


司法院資訊處製作；財團法人民間司法改革基金會備份。
